【裁判字號】    97,交聲,1320
【裁判日期】    970619
【裁判案由】    交管條例聲異
【裁判全文】
臺灣板橋地方法院交通事件裁定        97年度交聲字第1320號
原處分機關  交通部公路總局臺北區監理所
異  議  人
即受處分人  甲○○
上列異議人即受處分人因違反道路交通管理處罰條例案件，對於
原處分機關交通部公路總局臺北區監理所中華民國97年5 月20日
北監自裁字裁40-C00000000號所為之裁決不服，聲明異議，本院
裁定如下：
    主  文
原處分撤銷。
甲○○不罰。
    理  由
一、異議意旨略以：本件交通事故為汽車間輕微擦損，雙方車輛
    為同向行駛，且對方是否受傷容有疑議，況對方駕駛人證稱
    ：本件事故發生後，傷者坐在車內，當時並無外傷，僅感覺
    受到驚嚇等語，及傷者亦證稱：伊當時並無外傷，異議人應
    不知道伊有受傷等語，足證異議人確實不知悉其有受傷。爰
    依法請求撤銷原處分等語。
二、按「汽車駕駛人駕駛汽車肇事致人受傷或死亡者，應即採取
    救護措施及依規定處置，並通知警察機關處理，不得任意移
    動肇事汽車及現場痕跡證據，違反者處新臺幣3,000 元以上
    9,000 元以下罰鍰。但肇事致人受傷案件當事人均同意時，
    應將肇事汽車標繪後，移置不妨礙交通之處所。前項駕駛人
    肇事致人受傷而逃逸者，吊銷其駕駛執照；致人重傷或死亡
    而逃逸者，吊銷其駕駛執照，並不得再考領。」、「汽車駕
    駛人，曾依本條例其他各條規定吊銷駕駛執照者，1 年內不
    得考領駕駛執照。」，道路交通管理處罰條例第62條第4 、
    5 項、第67條第3 項分別定有明文。惟該法既明文規定吊銷
    駕駛執照者，以「駕車肇事致人受傷或死亡而逃逸」為限，
    而法律之處罰係以處罰故意為原則，以處罰過失為例外，是
    所謂「駕車肇事致人受傷或死亡而逃逸」，當以駕駛人明知
    自己駕車肇事致人受傷或死亡而仍逃逸為限，先予敘明。
三、經查：
(一)、異議人即駕駛人甲○○於民國97年1 月8 日上午7 時40分許
    ，駕駛車牌號碼8613-FK 號自用小客車沿臺北縣淡水鎮○○
    路由南往北方向行駛，途經臺北縣淡水鎮○○路111 號前，
    因欲超車，不慎擦撞同向行駛在側由何文豪駕駛之車牌號碼
    9515-EM 號自用小客車，且於肇事後駕車駛離等情，此為異
    議人所不爭執，核與證人何文豪及其車上乘客李琬婷於警詢
    及偵訊時證述之情節相符，且有前揭車輛車車損照片附卷可
    證。是上開事實，洵堪認定。
(二)、惟查異議人固於前揭時、地駕車肇事後駛離現場，然其是否
    果悉肇事致人受傷而故意逃逸乙節，經本院依職權向臺灣士
    林地方法院檢察署調閱異議人所涉公共危險案件即97年度偵
    字第3458號偵查卷宗，證人何文豪於偵訊時具結證稱：本件
    事故發生後，李琬婷均坐在伊車內，當時李琬婷並無外傷，
    僅感覺遭受驚嚇，係之後警察到場伊與李琬婷製作筆錄時，
    李琬婷表示有不舒服感覺，伊帶李琬婷至醫院檢查，才知李
    琬婷受傷，異議人知悉後已與伊和解等語，證人李琬婷亦於
    偵訊時具結證稱：伊當天聽到碰撞聲後，何文豪即下車欲與
    被告理論，伊當時並無外傷，故異議人應不知伊有受傷等語
    ，足證本件車禍發生時連證人李琬婷亦無自覺有受傷，更遑
    論異議人有自證人李琬婷外觀知悉其有受傷之可能，是異議
    人辯稱不知證人李琬婷當日有受傷乙節，應堪採信。從而，
    本件異議人雖於事故發生後未停留在現場，然其離去時其主
    觀上既未認知有人受傷，異議人所為即與肇事逃逸罪之構成
    要件不符，因而臺灣士林地方法院檢察署檢察官已於97 年3
    月19日以97年度偵字第3458號為不起訴處分確定在案，此有
    該不起訴處分書及臺灣高等法院被告前案紀錄表各1 份附卷
    可證；況原製單舉發機關即臺北縣政府淡水分局於97 年6月
    10日以北縣警淡交裁字第0970017561號函覆原處分機關略稱
    ：就本件罰單，因異議人涉及公共危險案件，業經臺灣士林
    地方法院檢察署不起訴處分，本案准予撤銷等語甚明，此有
    該函文1 份在卷足稽。故異議人辯稱：伊離去時，不知道李
    琬婷受傷等語，足堪採信。
(三)、綜上所述，尚無積極之證據足認異議人係明知駕車肇事致人
    受傷而故意逃逸，異議人即不應受道路交通管理處理條例第
    62條第4 項之處罰，故原處分機關認異議人違反道路交通管
    理處罰條例第62條第4 項之規定而裁決罰緩新臺幣6,000 元
    ，吊銷駕駛執照1 年，尚有未當。是本件異議為有理由，應
    由本院將原處分撤銷，併予諭知異議人不罰。
據上論斷，應依道路交通案件處理辦法第20條前段，裁定如主文
。
中    華    民    國    97    年    6     月    19    日
                  交通法庭法  官  饒金鳳
以上正本證明與原本無異。
如不服本裁定應於送達後5日內向本院提出抗告狀。
                          書記官  王春森
中    華    民    國    97    年    6     月    19    日


司法院資訊處製作；財團法人民間司法改革基金會備份。
